台灣高等法院民事判決　八十九年度上易字第七二○號
　　上　訴　人　民生報股份有限公司
　　法定代理人　王必成
　　訴訟代理人　竇俊茹
　　被　上訴人　台灣銀行松山分行
　　法定代理人　范星南
　　訴訟代理人　賴雪梅
右當事人間損害賠償事件，上訴人對於中華民國臺灣臺北地方法院八十九年度重訴字
第一三四號第一審判決提起上訴，本院判決如左：
    主    文
上訴駁回。
第二審訴訟費用由上訴人負擔。
    事實及理由
一、本件被上訴人之法定代理人原為馬麗，八十九年三月一日變更為詹彩虹，再於九
　　十年二月九日變更為范星南，有台灣銀行任免人員通知書可證，其等先後於八十
　　九年三月二十九日、九十年三月十六日以書狀聲明承受訴訟，並無不合，應予准
　　許。
二、上訴人主張訴外人楊光中原為其聘任之廣告中心服務專員，負責為其開發廣告業
    務及代收廣告費，八十七年六月份起至八十七年九月底止，多次侵占代收之廣告
    費，總計新台幣（以下同）一千七百六十四萬五千九百八十九元，其中二筆支票
    ，一紙發票人為長榮國際股份有限公司、金額十六萬九千六百八十二元、發票日
    八十八年十月六日，另一紙發票人為大登旅行社股份有限公司，金額八萬八千元
    、發票日為八十七年九月二十四日，均以上訴人為受款人，遭楊光中偽造上訴人
    之印章以委任取款之方式向被上訴人領款，被上訴人明知本件二紙支票是以上訴
    人為受款人，並禁止背書轉讓，且上訴人在被上訴人設有帳戶，理應限於存入上
    訴人之帳戶，不得以委任取款方式由第三人代為取款，卻疏未審核，任由楊光中
    以不合規定之委任取款方式領款侵占入己，致上訴人權利受有損害，依民法第一
    百八十四條、一百八十五條規定，請求廢棄原判決，被上訴人應給付上訴人二紙
    票款共計二十五萬七千六百八十二元，並自起訴狀繕本送達之翌日起至清償日止
    ，按年息百分之五計算之利息等語。
三、被上訴人抗辯：本件二紙支票，是分別於八十七年十月十四日及八十八年元月八
    日，委託被上訴人代為提出交換請求付款，不在上訴人主張之八十七年六月份起
    至八十七年九月底止發生侵權行為範圍內，且原法院八十八年度易字第一五九二
    號刑事確定判決僅認定楊光中犯業務侵占罪，而關於楊光中是否偽造本件支票之
    委任取款背書，經移送台北地方法院檢察署檢察官另案偵查，已為不起訴處分，
    因而聲明駁回上訴。
四、因犯罪而受損害之人，於刑事訴訟程序得附帶提起民事訴訟，對於被上訴人及依
    民法負賠償責任之人，請求回復其損害，刑事訴訟法第四百八十七條第一項定有
    明文。
五、原法院八十八年度易字第一五九二號確定判決認定楊光中自八十七年六月份起至
    同年九月底止多次私自挪用業務上持有之廣告費，侵占之廣告費計有一千七百六
    十四萬五千九百八十九元，業經本院調閱該刑事案卷查明無誤，另楊光中於八十
    七年十一月一日書立切結書，承認侵占上開金額，有切結書為證。本件二紙支票
    ，楊光中係分別於八十七年十月十四日及八十八年一月八日委託被上訴人提出交
    換請求付款，有二紙支票上所蓋之支票交換日期可憑，則在楊光中未提出委託交
    換付款前，實難認定其於八十七年六月至九月間，即有佔為己有之故意，而上訴
    人於本審亦自承十六萬九千六百八十二元票款部分，經查明確實不在楊光中被訴
    侵占款項之內，八萬八千元部分無法證明是刑案認定犯罪時間內帳款，因此，被
    上訴人主張刑事判決認定業務侵占犯罪事實不含該二紙票款，應為可採。
六、另原法院八十八年度易字第一五九二號判決僅論及楊光中所犯業務侵占罪，其是
    否偽造本件二紙支票之委託取款背書，並未認定，至台灣台北地方法院檢察署檢
    察官八十九年度偵字第七三二二號不起訴處分書，則僅是認為上訴人指稱偽造盜
    用其印章之行為，是楊光中侵占廣告費之方法行為，與原法院八十八年度易字第
    一五九二號判決確定之業務侵占罪，有裁判上一罪關係，應為判決效力所及，仍
    難據此即認定楊光中應負偽造文書之罪，上訴人主張偽造文書犯行已包括在該刑
    事判決認定之犯罪事實內，亦不可採。從而，上訴人受有上述票款之損害，並非
    因刑事判決認定楊光中所犯業務侵占罪所造成，上訴人即非屬刑事訴訟法第四百
    八十七條第一項所謂「因犯罪而受損害之人」，其提起刑事附帶民事訴訟，主張
    依民法第一百八十四條、第一百八十五條規定請求被上訴人給付二十五萬七千六
    百八十二元，並自起訴狀繕本送達之翌日起至清償日止，按年息百分之五計算之
    利息，並不合法。
七、其次，原審本應認再審之訴為不合法以裁定駁回之，始為適法，乃原審竟認再審
    之訴為無理由，以判決駁回，雖有未當，然與上訴人應受駁回其訴裁判之結果，
    初無二致，仍應認本件上訴為無理由，此有最高法院六十四年台上字第四四五號
    判例可資參照。本件是由原法院刑事庭移送民事庭之附帶民事訴訟，縱其移送前
    提起此項訴訟，不合刑事訴訟法第四百九十一條所定之要件，而有同法第五百零
    二條第一項關於訴之不合法之規定情形，但其移送後之訴訟程序，既應適用民事
    訴訟法，即屬同法第二百四十九條第一項第六款所謂起訴不備其他要件，仍應依
    該條項款之規定，以裁定駁回之，本無準用刑事訴訟法第五百零二條第一項，以
    判決程序裁判之餘地。原法院既認為上訴人縱有上述票款損害，亦非因楊光中業
    務侵占之犯罪所造成，即應以起訴不備合法要件，裁定駁回之，卻誤以訴無理由
    ，判決駁回之，雖有未當，然與上訴人應受駁回其訴裁判之結果，並無不同，依
    據前開判例，仍應認為上訴人指摘原判決不當，求予廢棄改判，為無理由，應予
    駁回。
八、據上論結，本件上訴為無理由，依民事訴訟法第四百四十九條第二項第一項、第
　　七十八條，判決如主文。
中　　　華　　　民　　　國　　九十一　　年　　　四　　　月　　二十二　  日
                              民事第七庭
                          　　　　審判長法　官　張　耀　彩
                          　　　　　　　法　官　王　仁　貴
                          　　　　　　　法　官　陳　玉　完
右正本係照原本作成。
不得上訴。
中　　　華　　　民　　　國　　九十一　　年　　　四　　　月　　二十二　  日
　　　　　　　　　　　　　　　　　　　　書記官  徐　惠　莉
